臺灣屏東地方法院刑事判決　　　　　　　　　　　　　九十一年度訴字第一六五號
　　公　訴　人　臺灣屏東地方法院檢察署檢察官
　　被　　　告　丁○○
　　選任辯護人　吳春生
　　被　　　告　甲○○
右列被告因偽造文書等案件，經檢察官提起公訴（九十一年度偵字第五六五號），本
院判決如左：
    主  文
丁○○行使偽造私文書，足以生損害於他人，處有期徒刑陸月，如易科罰金，以參佰
元折算壹日，偽造之汽車買賣合約書上「丙○○」署押壹枚沒收；又意圖為自己不法
之所有，以詐術使人將本人之物交付，處有期徒刑陸月，如易科罰金，以參佰元折算
壹日。應執行有期徒刑拾月，如易科罰金，以參佰元折算壹日。偽造之汽車買賣合約
書上「丙○○」署押壹枚沒收。
甲○○無罪。
    事  實
一、丁○○係屏東市○○里○○路一七七號「寶寶洗車中心」之負責人，丙○○係其
    客戶，平時均由丁○○或派其員工前往丙○○服務機關屏東縣水利局取車送洗，
    因而得知丙○○所有車號Ｄ７─２９３９號自小客車及汽車鑰匙之放置地點。丁○○因倒會缺錢週轉，竟基於意圖為自己不法所有之竊盜犯意，於民國九十年十
    二月二十日下午二時許，至屏東縣屏東市○○里○○路二九一號丙○○服務機關
    ，在丙○○辦公桌抽屜內竊得上開汽車之鑰匙，並隨即以鑰匙發動之方式，竊取
    停放於水利局之上開汽車，因擬將該車變現週轉，遂以電話聯絡丙○○，以替客
    戶提報優良駕駛須身分證影本為由，要求丙○○傳真其身分證影本，丙○○乃請
    其同事將身分證傳真影本交予丁○○。丁○○取得該身分證影本後，於同日下午
    三時許，駕駛上開汽車至位於屏東市○○路之「高屏當舖」擬典當該車，因該當
    舖負責人甲○○表示非車主無法典當，丁○○即表示已向丙○○購得該車，並基
    於偽造私文書之犯意，於其所經營之上開洗車廠內，在自備之汽車買賣合約書上
    偽造丙○○之上開自小客車以新台幣（下同）三十八萬元出賣予丁○○等不實之
    內容，並在該合約書上偽簽「丙○○」之署押，而偽造該汽車買賣契約書，嗣於
同日下午三時十分許，再持丙○○身份證影本、上開偽造之汽車買賣契約書、及
    放置於該車車上之行車執照，至高屏當舖向甲○○行使表示確已購得該車，並請
    甲○○委由不知情之當舖員工乙○○持上開資料前往臺灣屏東監理站，將該車過
    戶至丁○○名下，致損害丙○○之權利，丁○○並於完成過戶程序後，於同日下
    午四時許將該車當得二十五萬元。
二、嗣於同年月二十一日下午一時許，丙○○發現其車失竊後，委請丁○○代為尋車
    ，丁○○明知該車已被其典當，竟另行起意，基於意圖為自己不法所有，本於詐
    欺之犯意，向丙○○佯稱車已找到，對方要求以二十萬元贖回失車，經討價還價
    降為十五萬元成交等語，致丙○○因而陷於錯誤，於同月二十四日下午二時許，
    在丁○○之洗車場內，將十五萬元交予丁○○。丁○○為將該車交予丙○○，於
    同月二十六日下午五時許，至「高屏當舖」向甲○○表示已經找到買主，要先將
    車子開出去給買主查驗，然甲○○以車子仍在典當中予以拒絕，經丁○○一再請
    求，且丁○○更表示要將車子過戶在高屏當舖名下，並書立買賣合約書後，甲○○認已有保障，始由丁○○將車子開走，丁○○取得該車後，向丙○○佯稱已找
回該車，但因丁○○未能同時歸還該車行車執照，丙○○發現有異，於翌日即同
    月二十七日向監理機關查詢，始發現該車已於同月二十七日上午九時許過戶至「
    高屏典舖」名義負責人方上慶（甲○○之弟）名下，而報警循線查獲。
三、案經丙○○訴由屏東縣警察局屏東分局報告台灣屏東地方法院檢察署檢察官偵查
    起訴。
    理  由
壹、有罪部分
一、被告丁○○對於如何於右開時地竊取告訴人丙○○之汽車鑰匙而竊取該車，並偽
    造告訴人丙○○之署押以偽造汽車買賣合約書，進而行使該汽車買賣合約書典當
    該車等事實，業據其於警、偵訊及本院審理時坦承不諱，核與告訴人丙○○指訴
    之情節相符，另共同被告甲○○亦供稱：被告丁○○於九十年十二月二十日下午
    三時許來當舖，說要將車典當二十五萬元，他當時開著車又拿著該車行照，我告
    訴他車主不是你本人，無法典當，他回答已經向車主購車了，後來約十分鐘後他
    再回到當舖，拿著與丙○○的汽車買賣合約書及丙○○之身分證影本委託我們代
    辦過戶至他名下，我同事於同日下午三時三十分許至監理站辦理過戶後，被告丁○○再於同日下午四時許至當舖拿二十五萬元等語（參警卷第九頁至第十頁），
    足見被告之自白與告訴人之指訴均與事實相符而可採信，此外並有上開當舖典當
    記錄、委託切結書、當票、強制汽車責任保險契約權益轉移批單、保險卡、行車
    執照等影本各一份、及汽車買賣合約書、車籍作業系統查詢認可資料各二份等附
    卷可稽，被告丁○○確有上開竊盜及偽造文書犯行。
二、惟被告矢口否認有何詐欺之犯行，辯稱：告訴人後來來找我時，我跟他說借我一
    些錢，我幫他處理車子的事，這十五萬元是我跟他借的云云。經查：
（一）被告丁○○如何於上開時地詐騙告訴人上開汽車須以十五萬元贖回一節，業經
      告訴人指訴甚詳，據其指稱：我發現我的車失竊後，就找被告丁○○幫忙尋車
      ，他於九十一年十二月二十一日下午三時許回覆我車子已經找到，但要二十萬
      元贖回，我請他代為聯繫以十五萬元成交，並約定同月二十四日下午二時許將
      十五萬元交給被告丁○○，我一直到同月二十六日下午五時許才取回車子，被
      告丁○○並告訴我行照要隔日才能給我，但隔日並沒有把行照還我，我覺得奇
      怪就到監理站查詢，才知道車子已經被辦理過戶了，被告丁○○說要幫我問的
      時候，有說不用報案，他會幫我找，他當場打電話問後說要用錢來換，一開始
  說二十萬，後來以十五萬元成交等語（參警卷第十一頁至第十二頁、本院九十
      一年三月二十五日訊問筆錄）。又被告丁○○於警訊時已供稱：「丙○○於九
      十年十二月二十二日早上來找我問有沒有找到車子，我回答他說車子已經找到
      了，差不多要十幾萬去贖回來等語（見警卷第七頁背面），另其於警方偵訊時
      一再謊稱有透過各種管道為告訴人找車子，且有交付十五萬元給「阿林」者，
      並去六塊厝產業道路將車子開回來等語（見警卷第二、三頁），足見其確有向
      告訴人丙○○謊稱需十五萬元以贖回該車無訛。
（二）再者，告訴人丙○○甫失竊車子，心急如焚，豈會借款予他人？參以被告於警
      訊中供稱：「告訴人有說他只籌得到十五萬元」等語（參警卷第七頁背面），
      可見告訴人並非富裕之人，因此，告訴人更不可能特地籌錢去借予他人，況若
      如被告丁○○所辯，上開十五萬元係告訴人同意借貸，何以就此鉅額款項，均
      未訂立借據或書立票據以供保證，亦未約定還款日期及方式，且迄今均無法提
      出任何人證或書證以實其說？其所辯顯與常情有違，不足採信。綜上所述，本
      件事證明確，被告丁○○上開犯行堪以認定。
三、核被告丁○○竊取汽車鑰匙進而竊取該車之行為，係犯刑法第三百二十條第一項
    之竊盜罪；其行使偽造之汽車買賣合約書之行為，係犯刑法第二百十六條、第二
    百十條之行使偽造私文書罪；其詐騙告訴人十五萬元之行為，係犯刑法第三百三
    十九條第一項之詐欺罪。被告丁○○先至辦公室竊取汽車鑰匙，再以該鑰匙竊取
    汽車之行為，顯係基於一竊盜之接續犯意，仍應論以單純之一竊盜罪。被告丁○○在上開汽車買賣合約書上所偽造之「丙○○」署押，乃係偽造私文書之部分行
    為，而被告於偽造私文書後復加以行使，其偽造之低度行為又為行使之高度行為
    所吸收，均不另論罪。被告丁○○所犯竊盜罪及行使偽造私文書罪二罪間，有方
    法與結果之牽連關係，為牽連犯，應依刑法第五十五條後段之規定，從一重之行
    使偽造私文書處斷。又被告丁○○於典當上開汽車後，係因告訴人丙○○要求其
    代為尋車，始有機會詐騙告訴人，是此部分詐欺犯行，顯係另行起意而為，自應
    與前開之行使偽造私文書罪分論併罰。公訴人認本罪與前罪間應有牽連犯之裁判
    上一罪關係，容有未洽。公訴人雖未就被告丁○○竊取汽車鑰匙之行為予以起訴
    ，惟此部分與竊取汽車之起訴部分係屬接續行為，僅侵害一個法益，為實質上一
    罪，為起訴效力所及，本院自應併予審究。爰審酌被告丁○○犯罪之動機、目的
    、手段、利用告訴人對其之信任而為上開犯行，犯後坦承部分犯行，態度尚稱良
    好，已賠償共同被告甲○○之損失（參本院九十一年四月十日訊問筆錄），尚未
    與告訴人達成和解等一切情狀，分別量處如主文所示之刑，並均諭知易科罰金之
    折算標準，及定其應執行之刑。被告丁○○於上開汽車買賣合約書上偽造之「丙○○」署押，應依刑法第二百十九條之規定，宣告沒收。又該汽車買賣合約書已
    交予同案被告甲○○，非被告丁○○所有之物，爰不為沒收之宣告。
四、公訴意旨另以：被告丁○○以詐術取得告訴人丙○○之汽車鑰匙及身分證影本，
    而認被告丁○○尚涉有詐欺罪嫌。惟查，上開汽車鑰匙係被告丁○○自行至告訴
    人辦公室抽屜拿取，其並無以任何方式向告訴人施用詐術以騙取鑰匙，已據被告
    丁○○供明在卷，核與告訴人所指之情節相符合，難認被告丁○○有何施用詐術
    騙取汽車鑰匙之犯行；另被告丁○○之所以向告訴人同事拿取告訴人身分證傳真
    影本，純係為辦理典當手續之用，並無保有該影本所有權之意（此觀之其於典當
    後隨即予以丟棄至明），亦即難認其有為自己不法所有之意圖，故被告丁○○上
    開行為，並不構成詐欺罪，惟公訴人認此部分與前開論罪科刑之詐欺部分具有連
    續犯之裁判上一罪關係，爰均不另為無罪之諭知。
貳、無罪部分
一、公訴意旨略以：被告甲○○明知該車車主為丙○○，該車係來路不明之贓物，因
    與丁○○為舊識，為順利收當該車，竟共同基於偽造文書之犯意，提供空白汽車
    買賣合約書，由丁○○偽簽「丙○○」之署名，形式上完成該車買賣後，再派不
    知情之店內員工，持以行使前往臺灣屏東監理站，將該車辦理過戶至丁○○名下
    ，因而損害丙○○之權利，復基於收受贓物之故意，由丁○○將該車典當二十五
    萬元，因認被告甲○○涉犯刑法第二百十六條、第二百十條之行使偽造私文書罪
    及刑法第三百四十九條第一項之收受贓物罪。
二、按犯罪事實，應依證據認定之，無證據不得認定其犯罪事實；又不能證明被告犯
    罪者，應諭知無罪之判決，刑事訴訟法第一百五十四條、第三百零一條第一項分
    別定有明文。又按刑事訴訟法上所謂認定犯罪事實之證據，係指足以認定被告確
    有犯罪行為之積極證據而言，如未能發現相當證據或證據不足以證明，自不能以
    推測或擬制之方法，以為裁判基礎，最高法院二十九年上字第三一０五號及四十
    年台上字第八十六號分別著有判例；而認定不利於被告之證據須依積極證據，苟
    積極證據不足為不利於被告事實之認定，即應為有利被告之認定，更不必有何有
    利之證據，最高法院三十年上字第八一六號判例可資參照。若證據資料在經驗科
    學上或論理法則上尚有對被告就為有利之存疑，而無從依其他客觀方法排除此項
    合理之可疑，即不得以此資料作為斷罪之基礎，且刑事訴訟制度受「倘有懷疑，
    則從被告之利益為解釋」、「被告應被推定為無罪」之原則所支配，故得為訴訟
    上之證明者，無論為直接或間接證據，須客觀上於一般人均不致有所懷疑而達於
    確信之程度者，始可據為有罪之認定，倘其證明尚未達於「確信」之程度，而有
    合理可疑存在時，即難據以為被告不利認定，換言之，在法律判斷上，即不能為
    被告有罪之認定。
三、本件公訴人認被告甲○○涉犯右揭行使偽造私文書及贓物罪嫌，係以上開告訴人
    丙○○與被告丁○○間之買賣合約書，欠缺蓋印、電話、身分證統一編號、住址
    之記載，一般人一見即知此份合約書係同一人所為，以被告甲○○從事典當之專
    業，有強於一般人之專業能力，竟對該合約書未加質疑，且其與被告丁○○係為
    舊識，即縱容且予以配合，並參以其有贓物案件經不起訴處分，竟未記取教訓為
    其論據。
四、訊據被告甲○○堅決否認上開犯行，辯稱：被告丁○○說要當車，那時車主不是
    他，我說這樣不能當，他說他已經買過來了，契約書放在家裡，要回去拿契約書
    給我看，過十幾分鐘後，他就拿契約書及行車執照、丙○○的身份證影本來，我
    請我的同事拿這些資料去監理站辦過戶給被告施拖三，然後再通知他來辦典當手
    續，十二月二十日、二十七日辦過戶時，該車都沒有報失竊，我有做過查證，才
    讓被告丁○○典當，是十二月二十八日警察來我才知道車有問題等語。經查：
（一）本件案發前，被告甲○○僅係被告丁○○之洗車廠客戶，二人並無其他私下之
      往來，被告甲○○亦不知被告丁○○竊車一節，業據被告甲○○供述明確，核
      與被告丁○○供稱：我第一次去的時候，有跟職員說告訴人已經把車賣給我了
      ，只是契約放在家裡，所以他們不知道，這件事是我一個人做的，甲○○是我
      洗車廠的客戶，但我們不熟，私下也沒有見過面，這個案子跟甲○○沒有關係
      等語（參警卷第八頁、本院九十一年四月十日、八月五日筆錄）相符，顯見被
      告甲○○與被告丁○○並無深厚情誼，公訴人認為二人係屬舊識，且被告甲○○有縱容且予以配合被告丁○○為上開犯行之行為，顯有未洽。
（二）又被告丁○○至高屏當舖典當該車時，被告甲○○即明確告知非車主不能典當
      ，而被告丁○○則答以車子已經向車主購買了，契約書放在家裡等情，業據被
      告二人供明在卷，且互核相符，如被告甲○○有參與犯罪之意，何須先告知被
      告丁○○非車主不能典當？又何以二人不當場書立偽造之合約書，反而係被告
      丁○○自行離去後再攜該偽造之合約書返回當舖？又被告甲○○若知情，當設
      法隱匿自己犯罪痕跡，逕命被告丁○○將車輛登記予第三人即可，又何必在與
      被告丁○○之汽車買賣合約書上以自己為買受人，而登記在方上慶（甲○○之
      弟，高屏當鋪名義負責人）名下以自曝犯行？至公訴人以被告甲○○係典當業
      者，有專業能力，署名丙○○及丁○○之合約書「一般人一見即知此份合約書
      完全係同一人所為」云云，惟查，當舖業者僅需注意不可收當禁止收當之物品
      （當鋪業法第十六條），以及「查驗持當人之身份證件，並由持當人於當票副
      聯內捺指紋」（當鋪業法第十五條第一項規定），應無需審就該車輛之前手與
      登記所有人間之關係，上述合約並非必須審查之項目，何況對方已提出各項證
      件，已如前述，被告甲○○又已向監理站查詢該車並非失竊車輛，此有證人乙○○證述明確（參本院九十一年五月一日訊問筆錄），足證被告甲○○已盡注
      意義務，其就被告丁○○上開偽造文書之犯行，並不知情。
（三）公訴人指稱被告甲○○提供空白契約書供被告丁○○填寫，惟本院綜觀全卷，
      並無任何人有上開陳述，上開汽車買賣合約書固欠缺蓋印、電話、身分證統一
      編號、住址之記載，然此種欠缺均不影響該合約之效力，是上開合約書由形式
      上觀察，仍屬有效之契約。另被告丁○○至被告甲○○經營之當舖典當汽車時
      ，已具備上開汽車、汽車鑰匙、行車執照、告訴人之身分證影本等合法證件，
      以彰顯其具有合法典當該車之權源，從而被告甲○○據此讓被告丁○○典當該
      車，衡諸常情，並無不當。
（四）卷附二紙汽車買賣合約書樣式（丙○○與丁○○之汽車買賣合約書及丁○○與
      甲○○之汽車買賣合約書）、字體明顯不同（參警卷第十五頁、第十六頁），
      如係均由被告甲○○提供空白汽車買賣合約書，何以二者有所不同？益證上開
      偽造合約書應係由被告丁○○自行製作無訛。至被告甲○○雖因贓物案件，經
      不起訴處分，但此不能據以認定本件有贓物或偽造文書之犯行。且被告甲○○
      並無鑑別筆跡之專業能力，自難在沒有其他文字以供比對之比較基礎上，認定
      被告丁○○所提出之合約書係屬偽造，從而尚難以被告甲○○經營當舖業務即
      推論其有判斷該合約書是否為偽造文書之能力，而認其參與被告丁○○上開偽
      造文書犯行。
（五）綜上所述，公訴人所舉證據不足以證明被告甲○○犯罪，此外，復查無其他確
      切證據足證被告甲○○確有公訴人所指前揭偽造文書犯行，揆諸上開說明，既
      無積極證據足認被告甲○○有何偽造文書犯行，不能證明被告犯罪，依法應諭
      知無罪之判決。
據上論斷，應依刑事訴訟法第二百九十九條第一項前段、第三百零一條第一項，刑法
第二百十條、二百十六條、第三百二十條第一項、第三百三十九條第一項、第五十五
條、第四十一條第一項前段、第二項、第五十一條第五款、第二百十九條，罰金罰鍰
提高標準條例第一條前段、第二條，判決如主文。
本案經檢察官劉俊儀到庭執行職務。
中      華      民      國      九十一      年    八    月     十六     日
                                      台灣屏東地方法院刑事第三庭
                                          審判長法  官  黃國永
                                                法  官  陳松檀
                                                法  官  翁世容
右正本證明與原本無異。
如不服本判決應於收受本判決後送達後十日內向本院提出上訴書狀，其未敘述上訴理
由者，並得於提起上訴後十日內向本院補提理由書狀（均須按他造當事人之人數附繕
本 ）「切勿逕送上級法院」
                                          書記官   王秋淑
中      華      民      國      九十一      年      八      月    十六  日
附錄
中華民國刑法第二百一十六條
行使第二百十條至第二百十五條之文書者，依偽造、變造文書或登載不實事項或使登
載不實事項之規定處斷。
中華民國刑法第三百二十條第一項
意圖為自己或第三人不法之所有，而竊取他人之動產者，為竊盜罪，處五年以下有期
徒刑、拘役或五百元以下罰金。
中華民國刑法第三百三十九條第一項
意圖為自己或第三人不法之所有，以詐術使人將本人或第三人之物交付者，處五年以
下有期徒刑、拘役或科或併科一千元以下罰金。
